【裁判字號】    97,易,851
【裁判日期】    980213
【裁判案由】    詐欺
【裁判全文】
臺灣臺南地方法院刑事判決               97年度易字第851號
公  訴  人  臺灣臺南地方法院檢察署檢察官
被      告  丙○○
            乙○○
                      5號5樓.
上列被告等因詐欺案件，經檢察官提起公訴（97年度偵字第5631
號），及臺灣基隆地方法院檢察署檢察官聲請併案審理（97年度
偵字第2110號），本院判決如下：
    主  文
丙○○、乙○○均幫助共同犯詐欺取財罪，各處有期徒刑肆月，
如易科罰金，均以新臺幣壹仟元折算壹日。
    事  實
一、丙○○能預見提供自己帳戶之存摺、提款卡及提款卡密碼供
    他人使用，可能為他人用於財產犯罪，竟基於幫助他人犯罪
    之不確定故意，於民國97年1月10日前某日，將其所有之臺
    灣郵政股份有限公司臺南金華郵局（下稱金華郵局）帳號00
    000000000000號存摺、提款卡、密碼等，交付予年籍不詳之
    人。
二、乙○○能預見將自己所申請行動電話門號交付他人使用，可
    能將被犯罪集團作為詐財與其他犯罪之聯絡工具，仍基於幫
    助不詳姓名人士詐騙金錢之不確定故意，於96年12月11日向
    台灣大哥大股份有限公司申辦預付卡門號0000000000後，再
    於97年1月10日前，將該門號交付予丁○○。
三、嗣有詐騙集團取得前述丙○○之存摺、提款卡、提款密碼，
    以及乙○○之行動電話門號後，即意圖為自己不法所有之犯
    意聯絡，先在網際網路上Yahoo奇摩拍賣網站刊登出售電腦
    之虛偽訊息，並留上開0000000000號行動電話門號為聯絡電
    話，致有傅寶源陷於錯誤而下標購買，並依前揭行動電話門
    號與自稱為「劉建鴻」之姓名年籍均不詳之人聯繫確認得標
    後，於同日匯款新臺幣（下同）2萬7千元至丙○○之上開金
    華郵局帳戶內。
四、案經傅寶源訴由臺北縣警察局永和分局報告臺灣板橋地方法
    院檢察署呈請臺灣高等法院檢察署令轉臺灣臺南地方法院檢
    察署檢察官偵察起訴。
    理  由
一、訊據被告丙○○、乙○○固分別坦承開設本件金華郵局之帳
    戶，與向台灣大哥大股份有限公司申辦0000000000號預付卡
    門號；對於該帳戶、行動電話嗣後遭詐騙集團使用以收受詐
    騙所得之贓款、聯繫遭詐騙之人等情亦均不爭執，然均矢口
    否認有交付該帳戶存摺、提款卡、密碼，與行動電話門號供
    他人使用之行為。被告丙○○辯稱該帳戶之存摺、提款卡原
    先均放置於祖母住處，提款密碼則書寫於紙條上放置於存摺
    封套內，可能因祖母去世整理遺物時之混亂而遺失，並未提
    供他人云云。另被告乙○○則辯稱該門號係案外人丁○○要
    求伊辦理，伊當時並未詢問丁○○之用途云云。
二、經查：
  (一)證人傅寶源於網際網路Yahoo奇摩拍賣網站下標購買電腦，
    經以0000000000號行動電話門號與自稱為「劉建鴻」之人聯
    繫後，於97年1月10日匯入27000元至詐騙集團所指定之被告
    丙○○金華郵局帳戶內等情，已據證人傅寶源於警詢中陳述
    甚明，並有Yahoo奇摩拍賣網站之網頁列印（警卷第15至21
    頁）、被告丙○○金華郵局帳戶之開戶資料、更改印鑑資料
    、客戶歷史交易清單、通聯調閱查詢單等附於警卷內可憑，
    被告丙○○之金華郵局帳戶，及被告乙○○之行動電話門號
    確遭詐騙集團使用，已屬無疑。
  (二)被告丙○○雖以其金華郵局帳戶之存摺、提款卡，應係於祖
    母過世期間整理遺物時遺失云云置辯。惟查：
    1.依被告丙○○當庭所提出之祖母林金治死亡證明書，其祖
      母乃於97年1月10日死亡。對照被告丙○○前開帳戶之歷
      史交易紀錄，則於96年12月17日尚有重設密碼之行為，被
      告丙○○且自承該次更換密碼為其所為，嗣於97年1月10
      日即有證人傅寶源匯入2萬7千元之紀錄，顯見被告丙○○
      帳戶之存摺、提款卡與密碼當係於96年12月17日至97年1
      月10日間由不詳之人取得，此與被告丙○○所辯祖母死亡
      後因整理遺物而遺失存摺、提款卡云云已有扞格。
    2.其次，被告丙○○於警詢中供陳除本件系爭之金華郵局帳
      戶外，並無其他金融機構之帳戶（警卷第5頁），且被告
      丙○○甫於該帳戶遭詐騙集團使用前不久之96年12月17日
      重設密碼，對於該密碼記憶猶新，衡情應無特意將密碼記
      載於紙條之上以提醒自己之必要。何況金融帳戶之提款密
      碼乃用以辨識持卡提領之人是否有權提領之重要關鍵，各
      銀行與媒體且時有宣導勿將提款密碼與存摺、提款卡等物
      件併同存放，以免帳戶遭人盜領，被告丙○○為有相當社
      會生活經驗之成年人，對此生活常識當知之甚詳，乃將提
      款密碼書寫於各帳戶之存摺之上，所為亦有可議。
    3.被告丙○○另供稱係因友人介紹工作，為作為日後受領薪
      水之用，始辦理重設密碼云云。然被告丙○○既有近日內
      將使用該帳戶之計畫，理應將提款卡置放於易於取得之處
      ，以便利提領或查明餘額，卻仍將提款卡與存摺一併置放
      於祖母家；且被告丙○○供稱其祖母住處除前開存摺、提
      款卡（連同提款密碼）外，並無其他物品遺失，凡此均有
      悖於常情。又參酌欲使用他人帳戶匯入提領贓款之人，必
      須確定所使用之帳戶不致因掛失而凍結，是於情理上，欲
      使用他人帳戶者，不問係以金錢收買或其他方式，必事先
      取得存戶對於使用該帳戶之同意，而無隨意使用拾獲或竊
      取所得之可能。被告所辯存摺、提款卡遺失云云，自值懷
      疑。
  (三)至被告乙○○於本院審理時，乃明白供稱係受友人丁○○要
    求，始辦理本件之0000000000門號；當時丁○○僅說需要行
    動電話門號，並未說要做什麼；因為擔心丁○○事後不付電
    話費，所以才辦理預付卡門號等語。證人丁○○於偵訊中，
    亦陳稱因積欠電話費無法辦理門號，所以請被告乙○○辦一
    個門號供伊使用等語（臺灣臺南地方法院檢察署97年度核交
    字第1694號卷，第12頁），核與被告乙○○前開供述相符。
    被告乙○○於偵訊中，雖另以信函向檢察官陳稱係為脫罪而
    要求證人丁○○配合為前開證述（前開核交卷第23頁），然
    於本院審理時，則又改稱係因遭丁○○毆打並脅迫，始書寫
    上開信函等語。本院審諸被告乙○○於偵訊中，均一致供陳
    係申辦門號給丁○○使用，嗣於97年5月6日檢察官傳訊證人
    丁○○且當庭告以丁○○改列被告後，被告乙○○隨即書寫
    上開信函，而於同月9日送達臺灣臺南地方法院檢察署等情
    ，被告乙○○先指陳為丁○○辦理門號，又於檢察官訊問丁○○後即以信函為其開脫之舉，實屬突兀，被告乙○○於審
    理時所述，應屬可信。
  (四)末查當前金融實務與電信服務市場，一般人均得以自己名義
    在金融機構設立帳戶，或向電信服務公司申辦行動電話門號
    ，而無向不特定人蒐羅之必要，此乃眾所皆知之事。又詐騙
    集團使用人頭帳戶供作被害人交付款項之管道，以及利用他
    人所申辦之行動電話門號作為聯繫工具等情，早已為平面及
    電子媒體所揭露，以被告丙○○、乙○○之年齡、智識及社
    會生活經驗而論，實難諉為不知。再被告丙○○、乙○○既
    以自己名義開立帳戶、申辦門號，即需擔負保管與正當使用
    之責，否則任何人以自己名義設立帳戶、申辦門號後，皆恣
    意將之丟棄或交付予他人使用，終將使金融交易與電信管理
    秩序陷於混亂，對整體社會造成衝擊。被告丙○○、乙○○
    明知金融帳戶、行動電話門號可能供為他人不法犯罪使用之
    工具，仍提供提款卡、密碼，與行動電話門號予他人使用，
    足見其主觀上有縱或他人將帳戶、門號做為詐欺等不法用途
    之工具，亦與本意無違，渠等均有幫助他人詐欺之不確定故
    意，堪予認定。
三、按刑法上之幫助犯，係指以幫助之意思，對於正犯資以助力
    ，而未參與實施犯罪構成要件之行為者而言，故幫助犯無獨
    立性，以正犯已經犯罪為構成要件，如無他人犯罪行為之存
    在，幫助犯即無由成立。是以幫助犯既從屬於他人之犯罪行
    為，其所幫助之內容，厥為正犯之「犯罪行為」，從而幫助
    犯係於正犯之犯罪成立之時成罪。核被告2人基於幫助詐騙
    集團犯刑法第339條第1項詐欺取財犯罪之故意，而犯上開之
    罪，應依刑法第30條第1項前段規定，論以詐欺取財罪之幫
    助犯，並依同條第2項之規定，按正犯之刑度減輕之。又取
    得被告上開帳戶提款卡、密碼及行動電話門號之詐欺集團，
    就詐騙證人傅寶源之詐欺犯行，有犯意聯絡及行為分擔，為
    共同正犯。
四、爰審酌被告丙○○、乙○○提供金融帳戶、行動電話門號供
    他人從事不法使用，間接導致犯罪集團因使用人頭帳戶、門
    號，阻礙警方之查緝而逍遙法外，致使受害民眾陸續增加，
    以此手段行騙詐財者，日益猖獗，助長他人犯罪，危害交易
    秩序與社會治安，且造成本案被害人之財產損失，而犯後始
    終飾詞卸責否認犯行之態度等一切情狀，各量處如主文所示
    之刑，併均諭知易科罰金之折算標準，以示懲儆。
五、至於臺灣基隆地方法院以97年度偵字第2110號併辦意旨書請
    求併辦部分，係以被告乙○○涉嫌於96年12月4日前某日，
    在不詳地點，將其臺南仁德郵局帳號0000000號帳戶之存摺
    、提款卡及密碼交予不詳之人，嗣該帳戶為詐騙集團用以收
    受贓款之用，因認被告乙○○涉有幫助詐欺犯行，且與前揭
    論罪科刑部分之犯行，有裁判上一罪關係，因而請求併案審
    理。然查，被告乙○○於本院審理時，乃辯稱該帳戶之存摺
    、提款卡係遺失，提款密碼則書寫於存摺封套內云云，併辦
    意旨雖認被告乙○○所辯並不足採，惟亦未提出積極證據，
    以證明被告乙○○提供該帳戶存摺、提款卡與他人之時間、
    地點，是本院無法確認聲請併辦部分與本件有無裁判上或事
    實上一罪關係，乃無法併與審判，應退回檢察官另行偵查辦
    理，附此敘明。
據上論斷，應依刑事訴訟法第 299條第1項前段，刑法第30條第1
項前段、第2項、第28條、第339條第3項、第1項、第41條第1項
前段，刑法施行法第1條之1，判決如主文。
本案經檢察官甲○○到庭執行職務。
中    華    民    國    98    年    2     月    13    日
                  刑事第十四庭  審判長法  官  吳坤芳
                                      法  官  張銘晃
                                      法  官  周紹武
以上正本證明與原本無異
如不服本判決應於收受本判後10日內向本院提出上訴書狀，並應
敘述具體理由。其未敘述上訴理由者，應於上訴期間屆滿後20日
內向本院補提理由書狀（均須按他造當事人之人數附繕本）「切
勿逕送上級法院」。
                                     書記官  韓若玉
中    華    民    國    98    年    2     月    13    日


司法院資訊處製作；財團法人民間司法改革基金會備份。
